臺灣新北地方法院民事裁定
111年度家聲抗字第73號
抗  告  人 陳政男
相  對  人 陳慶基
關  係  人 陳正文
           陳慶順
上列抗告人聲請選定監護人事件，抗告人對於民國111年9月1日
本院111年度監宣字第645號裁定不服提起抗告，本院管轄之第二
審法院合議庭裁定如下：
    主    文
原裁定廢棄。
改定陳政男（男，民國00年00月0日生，身分證統一編號：Z0000
00000號）為相對人即受監護宣告之人陳慶基（男，民國00年0月
00日生，身分證統一編號：Z000000000號）之監護人。
指定陳慶順（男，民國00年0月0日生，身分證統一編號：Z00000
0000號）為會同開具財產清冊之人。
聲請及抗告程序費用均由相對人負擔。
    理    由
一、原審聲請意旨略以：相對人因罹患缺血性腦中風，已不能為
    或受意思表示，或不能辨識其意思表示之效果，故請准對相
    對人為監護宣告，並選定關係人陳正文為監護人，指定抗告
    人為會同開具財產清冊之人。
二、原審裁定略以：相對人前經馬偕紀念醫院陳奕廷醫師於民國
    111年7月12日審驗精神狀況後，認其因上述病症導致認知功
    能退化至不能為意思表示或受意思表示，有該醫師出具之精
    神鑑定報告書附卷為憑，是認本件聲請對相對人為監護宣告
    應有理由；又抗告人、關係人陳正文分別為相對人之長子、
    次子，且均有意願分別擔任相對人之會同開具財產清冊之人
    、監護人，並經其他親屬同意，因而選定關係人陳正文為相
    對人之監護人，併指定抗告人為會同開具財產清冊之人。
三、抗告意旨略以：關係人陳正文未負起照顧相對人及支付費用
    之責，甚至在相對人於111年8月1日至13日病危之際亦如此
    ，且陳正文有諸多犯罪前科，並長年吸食毒品，不久前甫出
    獄，聲請任監護人僅意在領取使用相對人帳戶存款與補助，
    故請求廢棄原裁定，選定抗告人、關係人陳慶順分別擔任相
    對人之監護人、會同開具財產清冊之人等語。
四、按對於因精神障礙或其他心智缺陷，致不能為意思表示或受
    意思表示，或不能辨識其意思表示之效果者，法院得因本人
    、配偶、四親等內之親屬、最近一年有同居事實之其他親屬
    、檢察官、主管機關或社會福利機構之聲請，為監護之宣告
    ，民法第14條第1項定有明文。次按受監護宣告之人應置監
    護人。法院為監護之宣告時，應依職權就配偶、四親等內之
    親屬、最近一年有同居事實之其他親屬、主管機關、社會福
    利機構或其他適當之人選定一人或數人為監護人，並同時指
    定會同開具財產清冊之人；又法院為前項選定及指定前，得
    命主管機關或社會福利機構進行訪視，提出調查報告及建議
    ；而監護之聲請人或利害關係人亦得提出相關資料或證據，
    供法院斟酌；另法院選定監護人時，應依受監護宣告之人之
    最佳利益，優先考量受監護宣告之人之意見，審酌一切情狀
    ，並注意下列事項：一、受監護宣告之人之身心狀態與生活
    及財產狀況。二、受監護宣告之人與其配偶、子女或其他共
    同生活之人間之情感狀況。三、監護人之職業、經歷、意見
    及其與受監護宣告之人之利害關係。四、法人為監護人時，
    其事業之種類與內容，法人及其代表人與受監護宣告之人之
    利害關係，民法第1110條、第1111條、第1111條之1亦有相
    關規定。
五、本院判斷：
  ㈠相對人因罹患缺血性腦中風，已不能為或受意思表示等情，
    有馬偕紀念醫院診斷證明書、陳奕廷醫師鑑定後出具之精神
    鑑定報告書在卷可稽，復為抗告人所不爭，足見原審認定相
    對人為應受監護宣告之人，係屬有據。
　㈡抗告人爭執關係人陳正文並不適任相對人監護人等情：
　⒈業據抗告人以抗告狀陳述如前，並經其到庭陳稱：我父親（
    即相對人）跟我母親已離婚，原本我跟母親住在母親名下板
    橋民生路的房子，我父親則在三重租屋，我弟弟（即關係人
    陳正文）今年出獄後就去跟父親同住。後來父親中風住院，
    弟弟說要我簽原審提出之同意書以合法使用父親帳戶的錢用
    來支付，後來我發現因為父親有低收身分，出院時並不需要
    支付任何費用；又收到原審裁定後，弟弟就不願意照顧父親
    ，出院後父親由我接回同住照顧，期間弟弟都沒有拿錢出來
    過，也沒有實質照顧過我父親，只在剛收到裁定初期來過7
    、8次跟我要父親提款卡，因為父親低收及租屋補助都是匯
    入郵局帳戶，雖然帳戶存摺在我弟弟那裡，但提款卡則由我
    保管，弟弟要提款卡被我拒絕後，跟我說他聲請擔任監護人
    ，是因為他想拿爸爸帳戶的錢自己用，並跟我嗆聲說一毛錢
    都不會給我，再加上我弟弟的前科累累，連父親8月初病危2
    週期間他都沒出現過，實在無法也無意願照顧父親等語（見
    本院卷第167、168頁）；而關係人陳正文則未提出書狀或到
    庭陳述意見。
　⒉本院審酌依職權調閱關係人陳正文前科及在監在押紀錄顯示
    ，其確有長年在監之情事，例如近年於111年2月27日至104
    年12月25日、104年8月6日至104年4月29日、103年5月17日
    至100年1月18日均在監所，以及有放火與諸多竊盜、長期施
    用毒品等前科，此有台灣高等法院在監在押全國紀錄表、被
    告前案紀錄表各1份可按（見本院卷第39至157頁），堪認關
    係人陳正文係屬有諸多犯罪前科之人，又長期均在監在押，
    實無法照顧及擔負任相對人監護人之責。原審未慮及此，即
    裁定選任關係人陳正文擔任監護人，自有未洽，抗告意旨就
    此部分指摘原裁定不當求予廢棄改定，核屬有據。
　㈢本院審酌相對人目前由抗告人接回與自己及母親同住照顧，
    且相對人與抗告人係父子關係，且原經相對人親屬同意其擔
    任會同開具財產清冊之人；而關係人陳慶順則為相對人胞弟
    ，經抗告人請求選定為會同開具財產清冊之人，而陳慶順亦
    出具同意書表示同意擔任之，兩人復均無不適任之情，爰指
    定抗告人為相對人之監護人，關係人陳慶順為會同開具財產
    清冊之人。
六、據上論結，本件抗告為有理由，爰依家事事件法第97條、第
    164條第2項，非訟事件法第46條，民事訴訟法第492條，裁
    定如主文。
中　　華　　民　　國　　111 　年　　12　　月　　7 　　日
                  家事第一庭  審判長法  官  黃繼瑜
                                    法  官  蔡甄漪
                                    法  官  洪珮婷　
以上正本係照原本作成。　　
本裁定除以適用法規顯有錯誤為理由，不得再抗告；如提再抗告
，應於收受送達後10日內，委任律師為代理人向本院提出再抗告
狀，並繳納再抗告費新台幣1000元。　　　　　
中　　華　　民　　國　　111 　年　　12　　月　　7 　　日
                              書記官    許怡雅